【裁判字號】    97,執消債更,128
【裁判日期】    980618
【裁判案由】    更生事件
【裁判全文】
臺灣屏東地方法院民事裁定         97年度執消債更字第128號
聲  請  人
即債務人    乙○○
債  權  人  大眾商業銀行股份有限公司
法定代理人  庚○○
債  權  人  台新國際商業銀行股份有限公司
法定代理人  癸○○
債  權  人  香港商香港上海豐銀行股份有限公司
法定代理人  丑○○
債  權  人  台北富邦商業銀行股份有限公司
法定代理人  己○○
債  權  人  中國信託商業銀行股份有限公司
法定代理人  子○○
債  權  人  日盛國際商業銀行股份有限公司
法定代理人  辛○○
債  權  人  遠東國際商業銀行股份有限公司
法定代理人  戊○○
債  權  人  丁○○
債  權  人  丙○○
債  權  人  美商花旗商銀股份有限公司
法定代理人  甲○○
債  權  人  荷商荷蘭銀行股份有限公司台北分公司
法定代理人  壬○○
上列當事人聲請消費者債務清理事件，本院裁定如下：
    主  文
債務人所提如附件所示之更生方案應予認可。
債務人在未依更生條件全部履行完畢前，其生活程度應為如後之
限制：（一）除係維持生計所必要者外，不得購買單價1 萬元以
上之動產，並不得有奢靡浪費之消費活動。（二）禁止為賭博、
投機行為、搭乘高鐵、飛行器、出國旅遊或遊學及四星級以上飯
店之住宿或美容醫療等行為，如非緊急必要，不得搭乘計程車。
（三）不得買賣不動產，且不得為金錢借貸或投資金融商品（如
股票、基金等）。
    理  由
一、按債務人有薪資、執行業務所得或其他固定收入，法院認更
    生方案之條件公允者，得不經債權人會議可決，逕依債務人
    之聲請或依職權以裁定認可更生方案；法院為認可之裁定時
    ，因更生方案履行之必要，對於債務人在未依更生條件全部
    履行完畢前之生活程度，得為相當之限制，消費者債務清理
    條例第64條第1 項、第62條第2 項分別定有明文。
二、經查：本件債務人聲請更生，前經本院裁定開始更生程序在
    案，有上開裁定一份在卷可參，又債務人任職於輔仁人力資
    源股份有限公司，有固定之薪資收入，平均每月約新台幣（
    下同）28,500元等情，業據其提出財產及收入狀況說明書、
    財政部臺灣省南區國稅局95、96年度綜合所得稅各類所得資
    料清單、在職證明書、勞工保險卡、薪資帳戶明細各1 份在
    卷足憑。再觀諸債務人所提如附件所示之更生方案，其條件
    ：自認可更生方案裁定確定翌日起分96期（8 年）清償，每
    月為1 期，按月於每月20日前給付，每期13,000元，清償總
    額計1,248,000 元，清償成數為無擔保及無優先債權總額之
    76.60%。本院參酌債務人父親李三儂（36年4 月25日生）、
    母親黃寶蘭（41年7 月27日生），分別為62歲、57歲，父親
    年紀已大，身體狀況欠佳，偶而打零工，母親無工作，由其
    與姐姐丁○○按月各給父、母親各3,000 元之扶養費等情，
    業經債務人陳明在案，復有戶籍謄本、債務人父母親96年度
    綜合所得稅各類所得資料清單、財產歸屬資料清單、匯款之
    存摺明細各乙份附卷可稽；則債務人每月收入28,500元，扣
    除每月還款金額13,000元及父母親扶養費6,000 元，即所預
    留供其每月膳食、交通、租屋、通訊及其他生活雜支等生活
    必要費用約9,500 元，參酌其住居之台灣省屏東縣依內政部
    社會司公佈之98年度每人每月最低生活費9,829 元之標準，
    僅係維持基本生活之所需，應屬合理。而揆之消費者債務清
    理條例之目的，除保障債權人集團性滿足之最大化及公平化
    外，並為賦與債務人重建復甦其經濟生活之機會。故消費者
    債務清理程序制度之構築首需強調生活再建及破綻預防，提
    高債務人工作意願並改善其生活習慣，使能重新出發，從而
    保障其生存權，並促進其義務遂行能力，儘可能永續性回復
    信用。本件債務人有固定之收入，所預留之生活費僅維持基
    本生活需求等情已如前述，其清償成數已達無擔保及無優先
    權債權總額76.60%，並已將清償年限延長為條例所規定之最
    長年限8 年，考量其清償能力及所提更生方案尚屬允當、可
    行。
三、次查：債務人名下雖有坐落屏東縣枋寮鄉○○○段173-58地
    號及其上同段92建號（門牌屏東縣枋寮鄉○○路58號）房屋
    ，然該房地位處鄉下地方、土地面積僅44平方公尺、房屋面
    積亦僅14.78 平方公尺，為43年土木磚瓦造之老舊房屋，且
    為債務人與父親住居之處所，依公告現值計算約60,300元，
    另名下車號NF-1649 號、F6-5375 號、RE-0751 號汽車，分
    別為1988年、1996年、1992年出廠，車齡已10年、13年、17
    年，亦老舊無甚殘值，尚無法變賣以之清償債務等情，有財
    政部臺灣省南區國稅局財產歸屬資料清單、土地登記謄本、
    戶籍謄本各1 件附卷可稽。而按消費者債務清理條例第64條
    第二項之規定，有下列情形之一者，法院不得為前項之認可
    ：其中第三款，無擔保及無優先權債權受償總額，顯低於法
    院裁定開始更生程序時，依清算程序所得受償之總額。其立
    法目的係以債務人將來有繼續性及反覆性收入之望為前提，
    鼓勵債務人利用更生程序，避免清算程序，無非在於更生程
    序對於債權人可獲得較高之清償額度，亦給債務人期待依更
    生受償後，有重新出發之機會。故考量債務人所提更生方案
    之條件無擔保及無優先權債權受償總額合計1,248,000 元，
    明顯遠高於依清算程序所得受償之總額，且已占上開債權總
    額76.60%，堪認為公允。
四、綜上所述，債務人有固定收入，其更生方案之條件核屬公允
    、適當、可行，且債務人並無同條例第64條第2 項所定不得
    認可之消極事由存在，揆諸消費者債務清理條例之立法目的
    ，保障債權人公平受償，謀求消費者經濟生活之更生機會及
    社會經濟健全發展，故不經債權人會議可決，予以認可該更
    生方案。另為促使債務人履行更生方案，並教育其合理消費
    觀念，並依上開規定，就債務人在未依更生條件全部履行完
    畢前之生活程度，應為相當之限制。
五、爰依消費者債務清理條例第64條第1 項、第62條第2 項規定
    ，裁定如主文。
中    華    民    國    98    年    6     月    18    日
                民事執行處  司法事務官  蘇聰藝
上為正本係照原本作成
如不服本裁定，應於裁定正本送達後10日內，以書狀向本院司法
事務官提出異議。
中    華    民    國    98    年    6     月    18    日
                            書  記  官  張文俊

司法院資訊處製作；財團法人民間司法改革基金會備份。
